【裁判字號】    97,小上,14
【裁判日期】    970626
【裁判案由】    清償消費款
【裁判全文】
臺灣嘉義地方法院民事裁定  97年度小上字第14號
上  訴  人  乙○○
被  上訴人  中國信託商業銀行股份有限公司
法定代理人  丙○○
訴訟代理人  甲○○
上列當事人間請求返還不當得利事件，上訴人對於民國96年12月
18日本院嘉義簡易庭96年度嘉小字第2290號第一審小額民事判決
提起上訴，本院裁定如下：
  主  文
上訴駁回。
第二審訴訟費用新臺幣壹仟伍佰元由上訴人負擔。
  理  由
一、按小額訴訟事件，對於第一審裁判之上訴，非以其違背法令
    為理由，不得為之。上訴狀內應記載上訴理由，表明下列各
    款事項：(一)原判決所違背之法令及其具體內容。(二)依訴訟資
    料可認為原判決有違背法令之具體事實，當事人於第二審程
    序不得提出新攻擊或防禦方法。但因原審違背法令致未能提
    出者，不在此限，民事訴訟法第436條之24第2項、第436條
    之25、第436條之28分別定有明文。又當事人於小額訴訟程
    序提起上訴，如依民事訴訟法第436之32條第2項準用同法第
    468條規定，以第一審判決有不適用法規或適用法規不當為
    理由時，其上訴狀或理由書應有具體之指摘，並揭示該法規
    之條項或其內容；若係成文法以外之法則，應揭示該法則之
    旨趣；倘為司法院解釋或最高法院之判例，則應揭示該判解
    之字號或其內容；如以民事訴訟法第436之32條第2項準用同
    法第469條第1款至第5款所列各款情形為理由時，其上訴狀
    或理由書，應揭示合於該條款之事實。上訴狀或理由書如未
    依此項方法表明者，或其所表明者，顯與上開法條規定不相
    合時，即難認為已對第一審判決之違背法令有具體之指摘，
    其上訴自難認為合法（最高法院71年度台上字第314號判例
    要旨旨參照）。因之，對於小額程序之第一審判決上訴，非
    主張原判決違背法令以為上訴理由，即屬不應准許，自應認
    為不合法而駁回之。
二、本件上訴意旨略以：債務人因經濟不景氣受迫性失業，仍盡
    量繳款，然因銀行利息與違約金實在過高，縱使每月繳納利
    息遠超過繳款最低額，仍無法減少債務，反而越累積越多，
    且當上訴人遺失卡片補卡後，新卡片卻無法使用，銀行顯然
    違約在先，又於停卡及提出訴訟期間，卡款持續計算高日息
    、複利家違約金，造成龐大卡債，政府竟可容忍此超高利貸
    違法行為存在，不但不保護社會經濟衰敗下之弱小者，竟准
    許銀行之請求而為判決，此為顯然違背法令一；又上開主張
    上訴人於原審即已詳細述明，然原審判決文卻隻字未提，僅
    以銀行單方要求作為判決之全文，顯然罔顧政府應以保護人
    民權益與安全之宗旨，違反公平正義原則，此為違背法令二
    ；另上訴人因無法負擔高額律師費而遭判決已違法灌水之卡
    款，且又加計利息、違約金及訴訟費用，豈非雪上加霜，此
    顯然違背善良風俗，造成社會亂象。為此爰提起上訴，請求
    廢棄原判決等語。
三、經查，本件上訴人對小額事件提起第二審上訴，核其上訴狀
    所載，並未依民事訴訟法第436條之25之規定具體說明原審
    判決有何不適用法規或適用法規不當之情形，並揭示該法規
    之條項或其內容，及合於民事訴訟法第469條第1款至第5款
    所列各款之事實，揆諸首揭說明，其上訴即難認為合法，應
    予駁回。
四、末按於小額訴訟之上訴程序，法院為訴訟費用之裁判時，應
    確定其費用額，民事訴訟法第436條之19第1項、第436條之3
    2第1項所明定。本件上訴人之上訴，既經駁回，關於第二審
    訴訟費用自應由上訴人負擔，又本件第二審訴訟費用即上訴
    裁判費為1,500元，應由上訴人負擔，爰併予裁定如文第2項
    所示。
五、據上論結，依民事訴訟法第436條之32第1項、第2項、第436
    條之19第1項、第444條第1項前段、第95條、第78條，裁定
    如主文。
中    華    民    國    97    年    6     月    26    日
                  民事第一庭審判長  法  官  林世芬
                                    法  官  馮保郎
                                    法  官  柯月美
正本係照原本作成。
本裁定不得抗告。
中    華    民    國    97    年    6     月    26    日
                                    書記官  李文政


司法院資訊處製作；財團法人民間司法改革基金會備份。
